【裁判字號】    97,台上,4408
【裁判日期】    970911
【裁判案由】    妨害自由
【裁判全文】
最高法院刑事判決            九十七年度台上字第四四０八號
上  訴  人  甲○○
                    號
            乙○○
                    號
上列上訴人等因妨害自由案件，不服台灣高等法院台中分院中華
民國九十四年十一月十五日第二審更審判決（九十四年度上更(一)
字第二九六號，起訴案號：台灣台中地方法院檢察署九十年度偵
字第一四０七八、一五六九一號），提起上訴，本院判決如下：
    主  文
上訴駁回。
    理  由
按刑事訴訟法第三百七十七條規定：上訴於第三審法院，非以判
決違背法令為理由，不得為之；是提起第三審上訴，應以原判決
違背法令為理由，係屬法定要件。如果上訴理由書狀並未依據卷
內訴訟資料具體指摘原判決不適用何種法則或如何適用不當，或
所指摘原判決違法情事，顯與法律規定得為第三審上訴理由之違
法情形不相適合時，均應認其上訴為違背法律上之程式，予以駁
回。上訴人甲○○、乙○○上訴意旨略稱：(一)、本件原法院前審
判決認上訴人等牽連犯刑法第三百零四條第一項妨害人行使權利
及第三百零二條第一項以非法方法剝奪人行動自由罪，本次更審
結果認上訴人等僅共犯以非法方法剝奪人行動自由單純一罪，原
審復未審酌上訴人等以新台幣（下同）二十五萬元與被害人許田
林達成和解之事實，卻仍量處上訴人等與前審相同刑期之有期徒
刑八月，有違罪刑相當之比例原則及不利益變更禁止之原則。(二)
、原判決事實欄未記載上訴人等與謝朋宇、翁源富四人如何為妨
害許田林行使權利之意思聯絡，及為如何之行為分擔，理由中亦
未說明憑以認定之證據，有理由不備之違背法令。(三)、許田林並
未指訴上訴人等與謝明宇、翁源富四人如何為妨害人行使權利之
犯意聯絡及行為分擔，原判決以許田林之陳述認定上訴人等就妨
害許田林打電話有妨害自由之犯意聯絡及行為分擔，顯乏積極證
據足以證明。(四)、原判決僅以許田林之指訴為認定上訴人等共犯
刑法第三百零二條第一項以非法方法剝奪人行動自由罪之唯一論
據，有判決理由欠備之違背法令。(五)、乙○○於前審請求傳訊卡
拉ＯＫ店（即天山馬場ＫＴＶ）之人，原審竟認無調查之必要，
有應於審判期日調查之證據而未予調查之違背法令等語。
惟查：證據之取捨與其證明力之判斷，以及事實有無之認定，屬
事實審法院之職權，苟其取捨證據與判斷證據證明力並不違背經
驗法則及論理法則，即不容任意指為違背法令，而執為第三審適
法之上訴理由。原判決綜合全案卷證資料，本於事實審法院之推
理作用，認上訴人等有其事實欄所載之犯行，因而撤銷第一審關
於甲○○、乙○○以非法方法，剝奪人之行動自由部分之科刑判
決，改判論其二人共同以非法方法，剝奪人之行動自由罪（乙○
○為累犯），均量處有期徒刑捌月。已詳細說明其所憑之證據及
認定之理由；且對於上訴人等否認犯罪，所辯各節如何係避就之
詞，均不足採，詳加說明指駁；復說明無傳訊卡拉ＯＫ店之人作
證之理由。所為之論斷，俱有卷存之證據資料可資覆按，乃事實
審法院採證認事職權之適法行使，難認有調查未盡、違背證據法
則，或其他違背法令情形。原判決事實欄已載明上訴人等如何為
妨害許田林行動自由之犯意聯絡及行為分擔，並於理由欄第一段
敘明憑以認定之各項證據及心證理由，核無上訴意旨(二)所指之矛
盾情形。又原判決係綜合證人即被害人許田林之證述，卷附曾漢
棋綜合醫院關於許田林之甲種診斷證明書、病歷及贓物認領保管
單各一紙，並審酌甲○○、乙○○、謝朋宇、翁源富之部分供述
等證據調查之結果而為判斷，認上訴人等有其事實欄所載妨害自
由犯行，已於判決理由內對各項證據詳為取捨之論述說明，並非
無證據任意臆測推定上訴人等之犯罪事實，亦非僅以許田林之指
訴為認定上訴人等犯罪之唯一證據，上訴意旨指摘原判決無證據
推定犯罪事實或以許田林之指訴為認定上訴人等犯罪事實之唯一
證據，違背證據法則，均非依據原判決之論述或卷內之證據資料
，為具體指摘之合法上訴第三審理由。再刑事訴訟法第三百七十
條所謂不利益變更之禁止，係指由被告上訴或為被告之利益而上
訴者，第二審法院不得諭知較重於第一審判決之刑而言。第二審
之判決如經本院依同法第三百九十七條、第四百零一條規定撤銷
發回後，在撤銷之範圍內已不復存在，其判決結果對發回後之更
審判決，並無任何拘束力，故刑事訴訟法第三百七十條不利益變
更之禁止，不包括第二審更審前之判決甚明。本件第一審判決及
第二審更審前之判決，均認上訴人等牽連犯刑法第三百零四條第
一項之強制罪及第三百零二條第一項之以非法方法剝奪他人行動
自由罪，均從一重論以共同以非法方法，剝奪人之行動自由罪刑
（第一審判決量處甲○○有期徒刑一年；乙○○〈累犯〉有期徒
刑十月；第二審更審前量處甲○○、乙○○〈累犯〉均有期徒刑
八月）。原審法院更審前之判決既經本院撤銷發回，對於更審後
之判決並無拘束力，則原判決以上訴人等實施強暴拿取許田林行
動電話、強行推入車內及強灌其喝酒，均為妨害自由之部分行為
，不應再論以刑法第三百零四條第一項之強制罪，而僅論上訴人
等「以非法方法剝奪他人行動自由」單純一罪，並說明審酌甲○
○、乙○○之品性、素行，僅因細故即同夥仗勢剝奪他人行動自
由並加以傷害（傷害部分已判刑確定），其等顯蔑視法治且犯罪
手段殘暴，對被害人身心傷害匪淺並對社會治安之潛在威脅甚大
，犯後復均未能坦承犯行，惟已與許田林以二十五萬元達成和解
，有和解書一份在卷可稽等一切情狀，量處甲○○、乙○○（累
犯）各有期徒刑八月，均較第一審判決所處之刑為輕，復已審酌
上訴人等犯後已與被害人和解，為量刑依據之一，難認有何違背
法令之情形。甲○○、乙○○上訴意旨(一)任意指摘原判決量刑有
違比例原則及不利益變更禁止之規定，核非具體指摘之合法上訴
第三審理由。其他上訴意旨或對原審採證認事職權之適法行使，
或對原判決已論斷明白之事項，仍執前詞任意指摘原判決違背法
令，均與法律規定得為第三審上訴理由之違法情形不相適合，應
認甲○○、乙○○之上訴均違背法律上之程式，予以駁回。
據上論結，應依刑事訴訟法第三百九十五條前段，判決如主文。
中    華    民    國  九十七  年    九    月   十一   日
                      最高法院刑事第九庭
                          審判長法官  洪  文  章
                                法官  王  居  財
                                法官  郭  毓  洲
                                法官  黃  梅  月
                                法官  邱  同  印
      本件正本證明與原本無異
                                      書  記  官
中    華    民    國  九十七  年    九    月   十六   日
                                                      Ｑ


司法院資訊處製作；財團法人民間司法改革基金會備份。
